臺灣屏東地方法院民事判決　九十年度簡上字第一四七號
　　上　訴　人　甲○○
　　被上訴人　　乙○○
右當事人間請求確認本票債權不存在事件，上訴人對於中華民國九十年九月二十八日
本院潮州簡易庭九十年度潮簡字第二九六號第一審判決提起上訴，本院判決如左：
    主　文
上訴駁回。
第二審訴訟費用由上訴人負擔。
    事  實
甲、上訴人方面：
一、聲明：求為判決（一）原判決廢棄。（二）確認被上訴人持有上訴人於民國八十
    八年七月二十日簽發，面額均為新台幣（下同）二萬四千八百元之本票二張，票
    據權利不存在。
二、陳述：
（一）被上訴人持有上訴人名義於八十八年七月二十日所簽發，面額二萬四千八百元
      之本票二紙，聲請本院裁定准予強制執行，惟系爭本票係上訴人標中互助會（
      八十七年十一月二十日起會）時開給會首黃月英，當時會首並未如期交付會款
      予上訴人，故系爭本票理應作廢，而被告無因而取得該本票，爰訴請確認系爭
      本票債權不存在。
（二）被上訴人持有系爭本票，並非單獨受讓本票債權而取得系爭本票，系爭本票之
      移轉持有，係因做為合會會金之擔保而移轉，並非基於票據權利而移轉，況上
      訴人既已清償合會債務，被上訴人自不得主張系爭票據權利。
（三）上訴人係於標到會款後，開票給會首，但會首並未將其得標之會款交付，卻將
      上訴人所開之本票交予其他會員。
三、證據：援用原審之立證方法外，並聲請訊問證人池惟宋。
乙、被上訴人方面：
一、聲明：求為判決上訴駁回。
二、陳述：
    系爭本票為上訴人開立予會首，再由會首將本票交付被上訴人，被上訴人並不知
    上訴人交付本票後有無取得會款，而被上訴人取得系爭本票時並不知會首有無交
    付會款給上訴人。
三、證據：援用在原審所提證據方法。
    理  由
一、本件上訴人主張被上訴人持有以其名義於八十八年七月二十日所簽發，面額二萬
    四千八百元之本票二紙，聲請本院裁定准予強制執行，惟系爭本票係上訴人標中
    互助會（八十七年十一月二十日起會）時開給會首黃月英，當時會首並未如期交
    付會款予上訴人，故系爭本票理應作廢，而被告無因而取得該本票，爰訴請確認
    系爭本票債權不存在等情；被上訴人則以其確有繳交會款予會首，為合法取得系
    爭本票等語置辯。
二、按「票據債務人不得以自己與發票人或執票人之前手間所存抗辯事由對抗執票人
    。但執票人取得票據出於惡意者，不在此限」，票據法第十三條定有明文。經查
    ，本件系爭二紙本票確係因兩造參加同一互助會，於上訴人標得會款後，上訴人
    簽發交付會首，再於會首向被上訴人收取會款時，由會首交予被上訴人，而被上
    訴人嗣後仍繼續交付會款予會首等情，為兩造所不爭執，並經上訴人所聲請訊問
    之證人池惟宋證述明確，則被上訴人既係因上訴人得標後基於合會關係將本票交
    予會首擔保死會會款之給付，再由會首亦基於合會關係將該本票交予被上訴人，
    則縱上訴人與會首間有會首尚未交付會款之抗辯事由，依上開票據法之規定，上
    訴人自不得以此對抗被上訴人，且被上訴人確有交付會款予會首，並因而取得系
    爭本票，上訴人自不得認其為惡意，而主張以對抗會首之事由對抗被上訴人，故
    上訴人之主張即無可採。從而，上訴人訴請確認系爭本票債權不存在，為無理由
    ，應予駁回。原審為上訴人敗訴之判決，洵屬正當有據。上訴意旨指摘原判決為
    不當，求予廢棄改判，非有理由，其上訴應予駁回。
據上論結，本件上訴為無理由，依民事訴訟法第四百三十六條之一第三項、第四百四
十九條第一項、第七十八條，判決如主文。
中　　　華　　　民　　　國　　九十一　　年　　　一　　　月　　　九　　　日
                                    臺灣屏東地方法院民事第二庭
~B審判長法官　洪有川
~B法　　　官　王幸華
~B法　　　官　莊鎮遠
右為正本係照原本作成
本判決不得上訴。
~B法院書記官　蘇聰藝
中　　　華　　　民　　　國　　九十一　　年　　　一　　　月　　　十　　　日
